臺灣高雄地方法院刑事判決
110年度審原訴字第23號
公  訴  人  臺灣高雄地方檢察署檢察官
被      告  劉祐良


義務辯護人  蔡明樹律師
上列被告因詐欺等案件，經檢察官提起公訴（110年度偵字第749
9號），被告於準備程序為認罪之陳述，經聽取檢察官及被告之
意見後，本院合議庭裁定由受命法官依簡式審判程序獨任審理，
判決如下：
    主  文
劉祐良犯三人以上共同詐欺取財罪，處有期徒刑壹年貳月。未扣
案之犯罪所得新臺幣伍仟元沒收，於全部或一部不能沒收或不宜
執行沒收時，追徵其價額。
    事  實
一、劉祐良自民國104年11月間某日起，經由陳威臣之介紹，加
    入由陳威臣、古庭逢、劉原豪及其他真實姓名年籍不詳之人
    所組成之詐欺集團，擔任「車手」之角色，負責依指示前往
    領取被害人遭詐騙之款項。劉祐良與上開詐欺集團成員共同
    意圖為自己不法之所有，基於三人以上犯詐欺取財之犯意聯
    絡，先由詐欺集團內之不詳成員於104年12月2日9時40分許
    ，致電黃瑞誠佯稱其兒子在大陸因積欠他人債務遭人押走，
    若想救其兒子須幫忙清償債務云云，致黃瑞誠陷於錯誤，至
    高雄市新興區文橫二路與青年一路口之臺灣銀行臨櫃提領新
    臺幣（下同）80萬元後，於同日10時許，依指示至高雄市○○
    區○○○路00巷00號前，將現金80萬元放置在停放在上址之自
    用小客車內側後車輪旁，劉祐良隨即於黃瑞誠離去後取走該
    80萬元現金，並上繳予該詐欺集團不詳成員，因而獲得5000
    元之報酬。嗣因黃瑞誠發覺有異，報警處理，經警循線追查
    ，而悉上情。
二、案經高雄市政府警察局苓雅分局報告臺灣高雄地方檢察署偵
    查起訴。
    理  由
一、本件被告劉祐良所犯係死刑、無期徒刑、最輕本刑為3年以
    上有期徒刑以外之罪，其於準備程序中，就被訴事實均為有
    罪之陳述，經本院告知簡式審判程序之旨，並聽取檢察官及
    被告之意見後，合議庭裁定由受命法官獨任進行簡式審判程
    序審理。又本件所引屬於被告以外之人於審判外陳述之傳聞
    證據，依同法第273條之2規定，不受第159條第1項關於傳聞
    法則規定之限制，依法有證據能力，合先敘明。
二、上開犯罪事實，業據被告劉祐良於偵訊（偵卷第35至37、77
    至79頁）及本院審理時（審原訴卷第71、89、95頁）均坦承
    不諱，核與證人即被害人黃瑞誠於警詢（警卷第1至7頁）指
    訴之情節，參核相符；並有高雄市政府警察局苓雅分局民權
    路派出所受理各類案件紀錄表、受理刑事案件報案三聯單、
    內政部警政署反詐騙案件紀錄表、被害人黃誠瑞之存摺明細
    影本各1份（警卷第35、37、39、41頁）、內政部警政署刑
    事警察局109年12月24日刑紋字第1098026175號鑑定書、刑
    事案件採證紀錄表各1份、監視器錄影翻拍照片20張（警卷
    第13至31、43至49頁）在卷，可資佐證。就此事實，堪以認
    定。是被告上開任意性之自白，與卷內之積極證據，均參核
    相符，洵堪採為論罪之基礎。本件事證明確，被告犯行，堪
    以認定，應依法論科。
三、論罪科刑：
  ㈠按共同正犯之成立，祇須具有犯意之聯絡及行為之分擔，既
    不問犯罪動機起於何人，亦不必每一階段犯行，均須參與，
    若共同實施犯罪行為之人，在共同意思範圍內，各自分擔犯
    罪行為之一部，相互利用他人之行為，以達其犯罪之目的，
    其成立不以全體均參與實施犯罪構成要件之行為為要件；參
    與犯罪構成要件之行為者，固為共同正犯；以自己共同犯罪
    之意思，參與犯罪構成要件以外之行為，或以自己共同犯罪
    之意思，事前同謀，而由其中一部分人實行犯罪之行為者，
    亦均應認為共同正犯，使之對於全部行為所發生之結果，負
    其責任。另共同正犯之意思聯絡，原不以數人間直接發生者
    為限，若有間接之聯絡者，亦包括在內，如甲分別邀約乙、
    丙犯罪，雖乙、丙間彼此並無直接之聯絡，亦無礙於其為共
    同正犯之成立（最高法院34年上字第862號、73年台上字第1
    886號、77年台上字第2135號判例要旨、92年度台上字第282
    4號判決意旨參照）。參以目前詐欺集團之犯罪型態，自架
    設跨國遠端遙控電話語音託撥及網路約定轉帳之國際詐騙電
    話機房平台，至刊登廣告、收購人頭帳戶、撥打電話實施詐
    騙、指定被害人匯款帳戶、自人頭帳戶提領款項、取贓分贓
    等階段，乃需由多人縝密分工方能完成之集團性犯罪。是本
    案被告擔任詐欺集團之取款車手，顯係明知其係在替藏身幕
    後之詐欺集團成員，出面擔任取款之車手，是被告所分擔之
    工作，雖非詐欺取財行為之全程，與其他成員間，亦未必有
    直接之犯意聯絡，然被告所參與其間之部分行為，仍為詐欺
    集團取得告訴人財物之全部犯罪計畫之部分行為，而共同達
    成不法所有之犯罪目的，未逾越合同意思之範圍。據此，被
    告就上揭詐欺集團詐騙告訴人財物之犯行，仍屬有犯意聯絡
    及行為分擔，自屬共同正犯，應同負全責。
  ㈡核被告所為，係犯刑法第339條之4第1項第2款之三人以上共
    同詐欺取財罪。被告與陳威臣、古庭逢、劉原豪及其他真實
    姓名年籍不詳之成年集團成員間，就上開詐欺取財犯行，有
    犯意聯絡及行為分擔，依刑法第28條規定，應論以共同正犯
    。
  ㈢爰以行為人之責任為基礎，審酌被告不思循正常途徑賺取所
    需，竟圖謀非法所得，共同為詐欺取財犯行，負責擔任取款
    之車手，嚴重破壞社會互信基礎，助長詐騙犯罪歪風，並增
    加查緝犯罪及告訴人尋求救濟之困難，且尚未與被害人達成
    和解或賠償，所為實屬不該，惟念其犯後始終坦承犯行，態
    度非惡，兼衡被告自陳學歷為高中肄業，現在工地綁鋼筋，
    月收入約3萬至3萬5000元，未婚，無小孩等智識程度、家庭
    及經濟狀況（審原訴卷第95頁），暨其犯罪之動機、目的、
    手段、所生損害非輕等一切情狀，量處如主文所示之刑。
四、沒收部分說明
    按犯罪所得，屬於犯罪行為人者，沒收之。前2項之沒收，
    於全部或一部不能沒收或不宜執行沒收時，追徵其價額，刑
    法第38條之1第1項前段、第3項分別定有明文。本件被告獲
    得報酬為5000元，業據被告供承在卷（偵卷第37頁），此既
    為被告犯罪所得，雖未扣案，仍應宣告沒收，於全部或一部
    不能沒收或不宜執行沒收時，追徵其價額。
據上論斷，應依刑事訴訟法第273條之1第1項、第284條之1、第2
99條第1項前段，刑法第28條、第339條之4第1項第2款、第38條
之1第1項前段、第3項，刑法施行法第1條之1，判決如主文。
本案經檢察官范家振提起公訴，檢察官呂乾坤到庭執行職務。
中    華    民    國  111    年     3     月    23    日
                  刑事第五庭    法  官  李昆南
以上正本證明與原本無異。
如不服本判決應於收受判決後20日內向本院提出上訴書狀，並應
敘述具體理由。其未敘述上訴理由者，應於上訴期間屆滿後20日
內向本院補提理由書(均須按他造當事人之人數附繕本)「切勿逕
送上級法院」。
因疫情而遲誤不變期間，得向法院聲請回復原狀。
中    華    民    國   111    年    3     月    23    日
                                書記官  鄭仕暘
附錄本判決論罪科刑法條：
中華民國刑法第339條之4
犯第339條詐欺罪而有下列情形之一者，處1年以上7年以下有期
徒刑，得併科1百萬元以下罰金：
一、冒用政府機關或公務員名義犯之。
二、三人以上共同犯之。
三、以廣播電視、電子通訊、網際網路或其他媒體等傳播工具，
    對公眾散布而犯之。
前項之未遂犯罰之。